臺灣新北地方法院民事裁定
111年度消債更字第124號
聲  請  人  潘姿君  
代  理  人  張凱婷律師
上列當事人聲請消費者債務清理更生事件，本院裁定如下：
    主  文
聲請人甲○○自中華民國一一一年十二月二十一日上午十時起開始
更生程序。
命司法事務官進行本件更生程序。
    理  由
一、聲請意旨略以：聲請人因積欠債務，曾以書面向本院聲請債
    務清理前置調解，並經最大債權金融機構國泰世華商業銀行
    股份有限公司（下稱國泰世華銀行）提出「120期、利率6％
    、每期清償新臺幣（下同）4,143元」之分期還款方案，惟
    聲請人無力負擔，致前置調解不成立。然聲請人顯有不能清
    償債務之情事，爰依法聲請裁定開始消費者債務清理之更生
    程序等語。
二、按「債務人不能清償債務或有不能清償之虞者，得依本條例
    所定更生或清算程序，清理其債務。」、「債務人無擔保或
    無優先權之本金及利息債務總額未逾新臺幣一千二百萬元者
    ，於法院裁定開始清算程序或宣告破產前，得向法院聲請更
    生。」、「債務人對於金融機構負債務者，在聲請更生或清
    算前，應向最大債權金融機構請求協商債務清償方案，或向
    其住、居所地之法院或鄉、鎮、市、區調解委員會聲請債務
    清理之調解。」，消費者債務清理條例（下稱消債條例）第
    3條、第42條第1項、第151條第1項分別定有明文。次按「法
    院裁定開始更生或清算程序後，得命司法事務官進行更生或
    清算程序，必要時得選任律師、會計師或其他適當之自然人
    或法人一人為監督人或管理。」、「法院開始更生程序之裁
    定，應載明其年、月、日、時，並即時發生效力。」，消債
    條例第16條第1項、第45條第1項亦有明定。
三、經查，聲請人主張其曾依消債條例第151條規定向本院聲請
    債務清理前置調解，惟前置調解不成立等節，業經本院依職
    權調取110年度司消債調字第1008號調解卷（下稱調解卷）
    核閱無訛。又聲請人於聲請本件更生前5年內未從事營業活
    動，且積欠無擔保或無優先權之債務總額共計3,388,992元
    等情，亦有財產及收入狀況說明書、債權人清冊、財團法人
    金融聯合徵信中心查詢當事人綜合信用回覆報告在卷可稽（
    見調解卷第4至10頁），並經債權人函覆明確。是聲請人為
    一般消費者，積欠無擔保或無優先權之債務總額未逾12,000
    ,000元，且提起本件更生聲請前，已踐行前置協商而不成立
    之事實，應堪認定。
四、綜合聲請人之全部財產、收支狀況及債務總額等一切情狀，
    以評估其現況是否確實不能維持最基本生活條件，而有不能
    清償債務或不能清償之虞之情事，本院調查及判斷如下：
  ㈠聲請人之財產及收入狀況：
  ⒈觀諸聲請人提出之全國財產稅總歸戶財產查詢清單所示，聲
    請人名下無任何不動產（見調解卷第21頁）。又聲請人名下
    並無以其為要保人之有效人壽保險契約，亦有中華民國人壽
    保險商業同業公會保險業通報作業資訊系統資料查詢結果表
    附卷可參（見本院卷第163至165頁）。
  ⒉聲請人主張其目前於財團法人伊甸社會福利基金會擔任照服
    員，且一家四口為低收入戶，每月領有低收入戶補助約2,80
    0元等情，並提出新北市蘆洲區低收入戶證明書、郵政存簿
    儲金簿封面暨內頁明細、薪資明細存卷可考（見本院卷第53
    至85頁），堪信為實，故應可以上開薪資明細所示每月固定
    薪資（含基本薪資、證照津貼及伙食費）33,000元，加計聲
    請人平均每月可分得之低收入戶補助700元【計算式：2,800
    ÷4＝700】，共計33,700元，作為其每月可處分之所得。
  ㈡聲請人之必要支出狀況：
　　聲請人固主張其每月必要支出包括房租6,000元、水電費2,6
    00元、勞保及團保費832元、交通費1,000元、電信費2,060
    元、進修費用4,167元、膳食費6,000元、緊急預備金1,000
    元等項目，共計23,659元，並提出房屋租賃契約書附卷為證
    。惟按消債條例之立法目的，乃為兼顧債權人、債務人雙方
    之利益，對陷於經濟上困境之消費者，使其透過重建型之更
    生程序或清算型之清算程序清理其債務，藉以妥適調整債務
    人與債權人及其他利害關係人間之權利義務關係，保障債權
    人獲得公平受償，並謀求消費者經濟生活之重建復甦機會。
    是以，債務人為使其有經濟復甦更生之機會，自應以誠實及
    信用之原則面對自己之債務，積極勉力謀求更生償債方案，
    除應積極開源努力勤奮工作以增加收入償還債務外，尚須節
    流儉樸其生活需求而適當控制其支出，以達成勉力履行債務
    ，並應依一般生活所需及合理範圍予以計算消費支出，方屬
    合理，因之消債條例第64條之2第1項明定：「債務人必要生
    活費用，以最近一年衛生福利部或直轄市政府所公告當地區
    每人每月最低生活費一點二倍定之」。又新北市政府所公告
    之111年度新北市最低生活費每人每月為15,800元，而聲請
    人亦未提出其他事證足資證明前開費用均屬必要支出，從而
    聲請人每月必要支出應以18,960元【計算式：15,800×1.2＝1
    8,960】為定，逾此範圍即不予計入
  ㈢受聲請人扶養之人：
　　聲請人復主張其須扶養2名未成年子女，每月扶養費共計9,0
    00元等情，並提出戶籍謄本附卷為憑。本院審酌聲請人子女
    尚未成年（年籍資料詳卷），確有受聲請人扶養之必要，而
    聲請人主張支出之扶養費，並未逾消債條例第64條之2第2項
    所定受扶養者之必要生活費用（即新北市111年度每人每月
    最低生活費之1.2倍）經與其他扶養義務人即聲請人配偶分
    擔之數額，自屬合理可採。
　㈣而聲請人所負之債務總額，除國泰世華銀行所提「分120期、
    利率6％、每期清償4,143元」、元大國際資產管理股份有限
    公司所提「比照最大債權銀行〔即每月還款11,706元，計算
    式：1,325,199×1.06÷120＝11,706，小數點以下四捨五入（
    下同）〕」、第一金融資產管理股份有限公司所提「分180期
    、零利率、每期清償2,000元」外；尚積欠台新資產管理股
    份有限公司184,000元，其未提出還款方案，倘依目前金融
    機構常見「180期、零利率」之優惠清償方案計算，此部分
    債務每月須清償1,022元【計算式：184,000÷180＝1,022】。
    是聲請人每月應還款金額共計18,871元【計算式：4,143＋11
    ,706＋2,000＋1,022＝18,871】。
　㈤準此，聲請人每月可處分所得33,700元，扣除每月必要生活
    支出18,960元、扶養費9,000元後，餘額為5,740元，顯不足
    以負擔上開每月應還款金額18,871元，堪認其客觀上處於因
    欠缺清償能力而不足以清償債務之經濟狀態，應符合消債條
    例第3條所規定「債務人不能清償債務」之情形。
五、綜上所述，本件聲請人為一般消費者，未從事營業活動，所
    負無擔保或無優先權之本金及利息債務總額未逾12,000,000
    元，且有不能清償債務之情形，亦未經法院裁定開始清算程
    序或宣告破產，復查無消債條例第6條第3項、第8條或第46
    條 各款所定駁回更生聲請之事由存在。從而，聲請人本件
    更生之聲請，洵屬有據，應予准許，並命司法事務官進行本
    件更生程序，爰裁定如主文。
六、末聲請人於更生程序開始後，應提出足以為債權人會議可決
    或經法院認為公允之更生方案以供採擇，俾免更生程序進行
    至依消債條例第61條規定應行清算之程度，附此敘明。 
中　　華　　民　　國　　111 　年　　12　　月　　21　　日
                  民事第二庭    法　官　楊雅萍
以上正本證明與原本無異。
本裁定不得抗告。
本裁定已於111年12月21日上午10時公告。
中　　華　　民　　國　　111 　年　　12　　月　　21　　日
                                書記官　蘇  泠